臺灣新竹地方法院刑事判決　　　　　　　 100年度易字第97號
公　訴　人　臺灣新竹地方法院檢察署檢察官
被　　　告　許慶福
　　　　（現因另案在法務部矯正署新竹監獄新竹分監執行中）
上列被告因違反保護令案件，經檢察官提起公訴（99年度偵字第
9585號、100年度偵字第2406號），本院判決如下：
    主  文
許慶福犯違反保護令罪，累犯，處有期徒刑月，如易科罰金，
以新臺幣壹仟元折算壹日；又犯違反保護令罪，累犯，處有期徒
刑肆月，如易科罰金，以新臺幣壹仟元折算壹日。應執行有期徒
刑陸月，如易科罰金，以新臺幣壹仟元折算壹日。
    事  實
一、許慶福前於民國93年間，因違背安全駕駛致交通危險案件
    ，經本院於94年6 月13日以93年度交訴字第54號判處應執行
    有期徒刑8 月、諭知易科罰金折算標準、緩刑2 年確定，嗣
    經本院於96年5 月21日以96年度撤緩字第23號撤銷緩刑確定
    。又於96年間，因違背安全駕駛致交通危險案件，經本院
    於96年3 月23日以96年度竹交簡字第286 號判處有期徒刑4
    月、諭知易科罰金折算標準確定。上開2 案件，經本院於96
    年7 月16日以96年度聲減字第150 號裁定減刑、定應執行有
    期徒刑6 月、諭知易科罰金折算標準確定，迄於96年7 月25
    日易科罰金執行完畢。
二、許慶福係許明及張葉之子，屬家庭暴力防治法第3 條第3 款
    所定之家庭成員關係，而許慶福於99年9 月間，因違反家庭
    暴力防治法事件，經其父親許明向本院民事庭聲請核發保護
    令，本院民事庭於99年10月6 日依家庭暴力防治法第16條第
    3 項規定，核發本院99年度司暫家護字第421 號民事暫時保
    護令，裁定「相對人（即許慶福）不得對被害人（即許明）
    、被害人之妻張葉、被害人之孫許龍發、許峰維、許承旺實
    施身體或精神上不法侵害之行為」，嗣經許慶福於99年10月
    19日親簽收受上開民事暫時保護令，而知悉上開民事暫時保
    護令之禁令內容，竟仍分別為下列行為：
（一）許慶福基於違反上開民事暫時保護令之犯意，於99年12月
      10日晚上7 時30分許，在新竹縣新豐鄉埔和村2 鄰埔頂42
      號住處客廳內，酒後摔壞客廳內擺放之2 個垃圾桶、1 張
      塑膠椅、1 張塑膠板凳及以不詳方式砸毀住處玻璃門上層
      玻璃1片 ，並以「去給人幹」、「幹你娘」（台語）等不
      堪入耳之穢語，大聲辱罵母親張葉，以此方式對張葉實施
      精神上之不法侵害，而違反上開民事暫時保護令所為禁止
      實施家庭暴力行為。
（二）許慶福另基於違反上開民事暫時保護令之犯意及傷害之不
      確定故意，於100 年2 月22日下午5 時10分許，亦在上開
      住處客廳內，因張葉要求許慶福不要打擾欲休息之許明，
      許慶福竟於酒後以「幹你娘機掰」、「去給人幹」（台語
      ）等不堪入耳之穢語，大聲辱罵母親張葉，並隨手拿起在
      旁椅子，張葉欲搶下該椅子而與許慶福發生拉扯，許慶福
      明知自己力氣較大，在拉扯過程中，如不知節制力道，將
      傷及張葉身體，卻仍基於傷害之不確定故意，以椅腳敲擊
      張葉之右側腦部位，致張葉受有頭皮血腫之傷害，許慶福
      以此方式對張葉實施精神上及身體上之不法侵害，而違反
      上開民事暫時保護令所為禁止實施家庭暴力行為。
三、案經張葉訴由新竹縣政府警察局竹北分局報請臺灣新竹地方
    法院檢察署檢察官偵查起訴。
    理  由
甲、程序方面
    按被告以外之人於審判外之言詞或書面陳述，除法律有規定
    者外，不得作為證據；又被告以外之人於審判外之陳述，雖
    不符合同法第159 條之1 至第159 條之4 之規定，但經當事
    人於審判程序同意作為證據，法院審酌該言詞陳述或書面陳
    述作成時之情況，認為適當者，亦得為證據。當事人、代理
    人或辯護人於法院調查證據時，知有第159 條第1 項不得為
    證據之情形，而未於言詞辯論終結前聲明異議者，視為有前
    項之同意，刑事訴訟法第159 條第1 項及第159 條之5 分別
    定有明文。經查，本判決下列所引用之各該被告以外之人於
    審判外之陳述（包含書面陳述），除公務員職務上製作之紀
    錄文書，並無顯不可信之情況，依刑事訴訟法第159 條之4
    第1 款規定，有證據能力外，其餘亦屬傳聞證據部分，檢察
    官、被告於本院準備程序中均表示沒有意見，且迄於言詞辯
    論終結前亦未聲明異議。本院審酌上開證據資料製作時之情
    況，尚無違法不當及證明力明顯過低之瑕疵，亦認為以之作
    為證據應屬適當，故揆諸前開規定，爰依刑事訴訟法第159
    條之5 規定，認前揭證據資料均有證據能力。
乙、實體方面
一、認定犯罪事實所憑證據及認定之理由
（一）被告許慶福係許明及告訴人張葉之子，屬家庭暴力防治法
      第3 條第3 款所定之家庭成員關係之事實，有戶口名簿影
      本在卷可憑（見本院卷第48頁）。又被告於99年9 月間，
      因違反家庭暴力防治法事件，經其父親許明向本院民事庭
      聲請核發保護令，本院民事庭於99年10月6 日依家庭暴力
      防治法第16條第3 項規定，核發本院99年度司暫家護字第
      421 號民事暫時保護令，裁定「相對人（即許慶福）不得
      對被害人（即許明）、被害人之妻張葉、被害人之孫許龍
      發、許峰維、許承旺實施身體或精神上不法侵害之行為」
      ，嗣經許慶福於99年10月19日親簽收受上開民事暫時保護
      令，而知悉上開民事暫時保護令之禁令內容等事實，有臺
      灣新竹地方法院99年度司暫家護字第421 號民事暫時保護
      令及送達證書（見99偵9585號偵查卷第13至15頁、第73頁
      ）在卷可稽，並為被告所供承在卷無訛，堪認真實。
（二）被告於事實二（一）所載時間、地點，酒後摔壞客廳內擺
      放之2 個垃圾桶、1 張塑膠椅、1 張塑膠板凳及以不詳方
      式砸毀住處玻璃門上層玻璃1 片，並以「去給人幹」、「
      幹你娘」（台語）等不堪入耳之穢語，大聲辱罵母親張葉
      ，以此方式對張葉實施精神上之不法侵害等事實，業經證
      人即告訴人張葉於警詢、偵訊中指訴及本院審理中證述綦
      詳（見99偵9585號偵查卷第11至12頁、99偵9585號偵查卷
      第60頁、本院卷第36至37頁），並有現場照片6 幀（見99
      偵9585號偵查卷第16至18頁）附卷可稽，且經被告供承不
      諱，堪認屬真實。
（三）被告於事實二（二）所載時間、地點，酒後以「幹你娘機
      掰」、「去給人幹」（台語）等不堪入耳之穢語，大聲辱
      罵告訴人張葉之事實，業據告訴人於警詢、偵訊中指訴綦
      詳（見100 偵2406號偵查卷第10至12頁、99偵9585號偵查
      卷第59至60頁、本院卷第37至40頁），並經被告供承不諱
      ，堪認告訴人指訴為真實，足以採信。
（四）另告訴人於事實二（二）所載時間、地點，遭被告所持之
      椅腳敲擊而受有頭皮血腫之傷害，亦據告訴人於警詢、偵
      訊中指訴歷歷（見100 偵2406號偵查卷第10至12頁、99偵
      9585號偵查卷第59至60頁），並有天主教仁慈醫療財團法
      人仁慈醫院受理家庭暴力事件驗傷診斷書附卷可憑（100
      偵2406號偵查卷第16至17頁）。雖被告否認傷害之故意，
      辯稱：應該是誤傷告訴人云云，惟查：證人即告訴人張葉
      於本院審理中證稱：被告罵我三字經，我打被告一個耳光
      ，他才拿起椅子要摔，我要搶下來、沒有搶到，結果摔到
      我的頭右側腦，因為女人的力氣比較小，而且被告比較高
      ，所以沒有搶下椅子，我反而受傷了，等語（見本院卷第
      38、39頁）。佐以被告酒後先以言語辱罵告訴人，續與告
      訴人拉扯椅子，雙方在拉扯中，被告以椅腳敲擊張葉之右
      側腦部位，造成張葉頭暈以致就醫診治，顯見被告明知自
      己體格較告訴人高大，毫未節制力道，在拉扯過程中，以
      椅子傷及告訴人亦不違反其本意，堪認被告具有傷害之不
      確定故意自明。
（五）綜上所述，本案事證已臻明確，被告上開違反保護令、傷
      害犯行均堪予認定，自應依法予以論罪科刑。
二、論罪科刑
（一）被告為事實二（一）行為，核犯家庭暴力防治法第61條第
      1款之違反保護令罪。
（二）被告為事實二（二）行為，核犯家庭暴力防治法第61條第
      1 款之違反保護令罪及刑法第277 條第1 項之傷害罪。被
      告以一行為而犯違反保護令罪及傷害罪，為一行為而觸犯
      數罪名，為想像競合犯，應依刑法第55條之規定，從一重
      之違反保護令罪處斷。
（三）被告所犯上開2 次違反保護令罪，犯意各別，行為互殊，
      且時間、空間並非密接，應予分論併罰。
（四）被告有事實一所載之前案紀錄，並於96年7 月25日易科罰
      金執行完畢等情，有臺灣高等法院被告前案紀錄表、在監
      在押全國紀錄表附卷可佐，被告前受有期徒刑之執行完畢
      後，其於5 年以內故意再犯本件有期徒刑以上之2 罪，均
      為累犯，應依刑法第47條第1 項之規定，分別加重其刑。
（五）爰審酌告訴人與被告為母子關係，被告於99年9 月間，因
      家庭暴力行為，經本院核發99年度司暫家護字第421 號民
      事暫時保護令後，其漠視保護令內容，於99年12月28日對
      父親許明實施精神上之不法侵害行為，而違反上開民事暫
      時保護令所為禁止實施家庭暴力行為，業經本院以100 年
      竹北簡字第38號判處拘役50日確定。竟再度漠視保護令內
      容，對告訴人即母親張葉實施2 次精神上或身體上之不法
      侵害行為，顯見被告對於法律禁令視若無睹，再審及被告
      之手段、告訴人所受傷勢程度，暨被告犯後態度等一切情
      狀，分別量處如主文所示之刑，並均諭知易科罰金之折算
      標準，及定其應執行之刑暨易科罰金之折算標準。
五、據上論斷，應依刑事訴訟法第299 條第1 項前段，家庭暴力
    防治法第61條第1 款，刑法第11條前段、第277 條第1 項、
    第47 條 第1 項、第55條、第41條第1 項前段、第51條第5
    款，判決如主文。
本案經檢察官劉得為到庭執行職務。
中    華    民    國   100    年    5     月    10    日
                  刑事第四庭法  官  黃美文
以上正本證明與原本無異。
如不服本判決應於收受本判決後10日內向本院提出上訴書狀，其
未敘述上訴理由者，並得於提起上訴後20日內向本院補提理由書
狀（均須按他造當事人之人數附繕本）「切勿逕送上級法院」。
中    華    民    國   100    年    5     月    11    日
                            書記官  劉亭筠
附錄本案論罪科刑所適用法條全文：
家庭暴力防治法第61條：
違反法院依第十四條第一項、第十六條第三項所為之下列裁定者，為本法
所稱違反保護令罪，處三年以下有期徒刑、拘役或科或併科新臺幣十萬元
以下罰金：
一、禁止實施家庭暴力。
二、禁止騷擾、接觸、跟蹤、通話、通信或其他非必要之聯絡行為。
三、遷出住居所。
四、遠離住居所、工作場所、學校或其他特定場所。
五、完成加害人處遇計畫。
刑法第277條第1項：
傷害人之身體或健康者，處3年以下有期徒刑、拘役或1千元以下
罰金。